臺灣高等法院刑事判決
108年度交上訴字第219號
上  訴  人  臺灣新竹地方檢察署檢察官
被      告  季璟淮
選任辯護人  楊隆源律師
上列上訴人因被告公共危險案件，不服臺灣新竹地方法院108年
度交訴字第84號，中華民國108年10月8日第一審判決（起訴案號
：臺灣新竹地方檢察署107年度偵字第11744號），提起上訴，本
院判決如下：
    主  文
上訴駁回。
    事  實
一、乙○○於民國107年8月29日晚間6時56分許，騎乘車牌號碼000
    -0000號普通重型機車，沿新竹市ＯＯ路O段由東往西方向行駛
    ，至ＯＯ路O段OOO號前時，適有行人甲○○○自新竹市○○路0段00
    0號前貿然違規穿越光復路，乙○○疏未注意車前狀況而撞擊
    甲○○○，致乙○○人車倒地，因而受有左臉部、右手臂（起訴
    書誤載為左手臂，應予更正）挫傷及撕裂傷、頭部外傷合併
    腦震盪、左側上頷骨、顴骨閉鎖性骨折之傷害，甲○○○則因
    而受有右側肋骨骨折合併創傷性氣胸、頭部外傷合併創傷性
    硬腦膜下出血、右側鎖骨骨折之傷害（乙○○、甲○○○所涉過
    失傷害部分，業均撤回告訴，經原審法院另為公訴不受理判
    決並確定在案），詎乙○○竟基於肇事逃逸犯意，未停留現場
    採取救護、即時報警或其他必要措施，亦未待警方到場處理
    以釐清肇事責任，即騎車駛離現場而逕自逃逸。嗣經路人報
    警報警處理，經警由在場之黃寶瑩提供乙○○騎乘之重型機車
    車號為000-0000號，始循線查悉上情。
二、案經甲○○○訴由新竹市警察局第二分局報請臺灣新竹地方檢
    察署檢察官偵查起訴。
    理  由
壹、程序部分：
一、本件檢察官、被告乙○○原均上訴，惟被告於本院審理時撤回
    上訴(見本院卷第52頁)，合先說明。    
二、本院認定事實所引用之下列證據資料（包含供述證據、文書
    證據等），並無證據證明係公務員違背法定程序所取得。又
    檢察官、被告乙○○於原審準備程序、審理時及本院審理時
    ，及其辯護人於本院審理時，對於原審及本院所提示之被告
    以外之人審判外之供述，包括供述證據、文書證據等證據，
    就證據能力均不爭執，且迄於言詞辯論終結前並未聲明異議
    ，亦無顯有不可信之情況與不得作為證據之情形，本院審酌
    上開證據資料作成時之情況，尚無違法不當及證明力明顯過
    低之瑕疵，而認為以之作為證據應屬適當，依刑事訴訟法第
    159 條之5 規定，本院所引用供述證據及文書證據等，均有
    證據能力。
貳、實體部分：
一、事實之認定：
    上揭事實，業據被告乙○○迭於警詢、偵查、原審及本院審理
    時均坦承不諱（見偵卷第3至5、51、52、89頁背面、原審卷
    第149、152頁、本院卷第52至60頁），並有證人即告訴人甲
    ○○○、證人黃寶瑩於警詢及偵查中暨證人朱華新於偵查中之
    證述可憑（見偵卷第9、10、13、14、51、52 、82、88至90
    頁），復有證人朱華新之新竹市警察局道路交通事故談話紀
    錄表、甲○○○之新竹馬偕紀念醫院普通診斷證明書、新竹市○
    ○○○○○○道路○○○○○○○○○○號查詢機車駕駛人資料、車牌號碼00
    0-0000號普通重型機車之車輛詳細資料報表、道路交通事故
    調查報告表㈠㈡、新竹市警察局交通警察隊第三組道路交通事
    故肇事人自首情形紀錄表、交通部公路總局新竹區監理所10
    8年5月13日竹監鑑字第1080061115號函、交通部公路總局10
    8年8月28日路覆字第1080088162號函、交通部公路總局108
    年9月4日路覆字第1080100410號函各1件、道路交通事故現
    場圖2件、現場及車損照片31張在卷可憑（見偵卷第15、16
    、20、21、28至30、32、34至41、58至66、73、94頁；原審
    卷第101、105頁），足見被告出於任意性之自白核與事實相
    符。本件事證明確，被告之肇事逃逸犯行，洵堪認定，應予
    依法論科。
二、論罪之說明：
  ㈠查被告騎乘普通重型機車，因未注意車前狀況而撞擊告訴人
    甲○○○，被告自屬刑法第185條之4所述之駕駛動力交通工具
    肇事，且告訴人因本件事故而受傷，然被告並未停車確認是
    否有人因其肇事而受傷，或採取救護措施及留置現場等待警
    察機關處理即逕行離開現場，核其所為，係犯刑法第185 條
    之4肇事致人傷害逃逸罪。
  ㈡本件有刑法第59條規定之適用：
  1.按犯罪之情狀顯可憫恕，認科以最低度刑仍嫌過重者，得酌
    量減輕其刑，刑法第59條定有明文。所謂「犯罪之情狀」，
    與同法第57條規定科刑時應審酌之一切情狀，並非有截然不
    同之領域，於裁判上酌減其刑時，應就犯罪一切情狀（包括
    第57條所列舉之10款事項），予以全盤考量，審酌其犯罪有
    無顯可憫恕之事由（例如：有無特殊之原因與環境、在客觀
    上是否足以引起一般同情、有無情輕法重情形等等），資為
    判斷。再者，同為肇事逃逸，其原因動機不一，犯罪情節未
    必相同，所造成危害社會之程度亦有差異，然刑法第185 條
    之4 所定肇事逃逸罪之法定最低本刑卻同為1 年有期徒刑，
    殊已難謂允當，且依道路交通管理處罰條例第62條第3 項規
    定，汽車駕駛人駕駛汽車肇事致人受傷者，應即採取救護措
    施，其違反救護義務者，如依刑法第294 條遺棄罪論處，亦
    僅限於遺棄「無自救力之人」始課以刑責，若未致人於死或
    重傷，刑責更僅為「6 月以上5 年以下有期徒刑」，反觀刑
    法第185 條之4 規定，在未斟酌肇事現場客觀環境、被害人
    可否自救或即時獲他人救援之情形下，一律以明顯高於上開
    遺棄罪法定刑之刑罰相繩，不免苛酷，倘未依個案情節解緩
    峻刑，以求衡平，實難謂符合罪刑相當原則。 
  2.以本案犯罪情節而論，被告未停留在現場確認受傷情形或通
    知警消處理，固於法不容，惟考量該車禍地點，尚非杳無人
    跡之處(見偵卷第34至38頁現場照片)，時間亦為晚間近7時
    許，適下班時間，尚有人潮，被害人並非處於毫無他人救助
    之孤立無人救援狀態，被告因一時慌張、思慮欠周而離開肇
    事現場，其犯罪情狀與上開修法加重刑度之立法原意相較，
    可非難性程度較為輕微，本院參酌大官法釋字第777 號意旨
    認被告所犯肇事逃逸罪縱然科以最低之刑，猶嫌過重，實屬
    情輕法重，在客觀上足以引起一般人之同情，而有堪予憫恕
    之處，且兼顧比例原則及防衛社會之目的，爰依刑法第59條
    之規定酌減其刑。
三、維持原判決及駁回上訴之理由：
  ㈠原審以被告犯罪事證明確，據以論罪科刑，並審酌被告於過
    失騎車肇事後，竟因一時失慮，未通報或留在現場等待、協
    助救護或即刻報警處理，實屬不該，復考量被告犯後坦承犯
    行、未跟甲○○○達成和解之犯後態度（見原審卷第163 頁）
    ，兼衡其自承教育程度為國中畢業，案發時無業，現在新竹
    科學園區內擔任技術員，月收新臺幣3 萬元，未婚，無未成
    年子女，現與父母、哥哥、弟弟同住等語（見本院卷第153 
    頁），暨其犯罪動機、目的、所生危害等一切情狀，量處有
    期徒刑6 月。
  ㈡經核原判決認事用法均無違誤，量刑亦屬妥適。檢察官據告
    訴人之請求上訴以告訴人因被告疏未注意而發生事故致其身
    體所受之傷害及生活不便，造成告訴人及其家屬痛苦，告訴
    人因車禍倒地不省人事，被告逃逸，幸路人即時發現，報案
    協助送醫，被害人因年事較高，車禍傷勢復原能力較差，被
    告顯無刑法第59條堪以憫恕之酌減事由，原判決遽引該條規
    定酌減其刑，顯於法有違為由，指摘原判決不當。按量刑輕
    重，係屬事實審法院得依職權自由裁量之事項，苟其量刑已
    以行為人之責任為基礎，並斟酌刑法第57條各款所列情狀，
    而未逾越法定刑度或有濫用權限情事，即不得任意指為違法
    ，最高法院75年台上字第7033號判例意旨可資參照。本件經
    原判決逐一剖析，並就卷內證據資料參互審酌，認定被告乙
    ○○因告訴人貿然違規穿越道路，被告亦疏未注意車前狀況而
    撞擊告訴人，致告訴人受有上開傷害後，竟率爾肇事逃逸之
    犯行明確，且原審已審酌刑法第57條各項事由，在適法範圍
    內行使其量刑之裁量權，核無違法或不當之情形，業經本院
    詳述如前。檢察官上訴意旨固認被害人因年事較高，車禍傷
    勢復原能力較差，被告顯無刑法第59條堪以憫恕之酌減事由
    等語。然本件告訴人貿然違規穿越，係該車禍肇事主因，被
    告未注意車前狀況係肇事次因，交通部公路總局新竹監理所
    之鑑定意見及交通部公路總局之覆議意見均同此認定，有該
    局新竹區監理所108 年5 月13日竹監字第108006115 號函及
    該局108 年8 月28日路覆字第1080088162號函附卷足佐(見
    偵卷94頁、原審卷第123 頁)，被告肇事後逃逸，確於法有
    違，惟考量該車禍地點、時間，被害人並非處於孤立無人救
    援狀態，幸路人亦即時發現，報案協助送醫，況告訴人違規
    穿越道路，亦造成被告受有傷害，依民事侵權行為法律關係
    ，告訴人所負損害賠償責任猶較被告為重，被告與告訴人因
    此始於覆議確定後經調解，雙方均撤回過失傷害之告訴，均
    經原審判決公訴不受理並確定在案(見原審卷第169 頁判決)
    ，本院認被告確有情輕法重之顯可憫恕情形，應依刑法第59
    條規定酌減其刑，業如前述。尚不能因告訴人年事已高，因
    該車禍所受前述傷害之復原能力較差，即遽認被告上開肇事
    致人傷害逃逸犯行之非難程度嚴重，而無刑法第59條規定顯
    可憫恕之酌減其刑事由，且上訴人亦未提出足以加重被告刑
    度之新事證，故檢察官之上訴為無理由，應予駁回。
據上論斷，應依刑事訴訟法第368 條，判決如主文。
本案經檢察官林佳穎提起公訴，檢察官林鳳師提起上訴，檢察官
謝宗甫到庭執行職務。
中    華    民    國    109   年    2     月    26    日
                  刑事第十七庭  審判長法  官  鄭水銓
                                      法  官  鍾雅蘭 
                                      法  官  黃雅芬
以上正本證明與原本無異。
如不服本判決，應於收受送達後20日內向本院提出上訴書狀，其
未敘述上訴之理由者並得於提起上訴後20日內向本院補提理由書
（均須按他造當事人之人數附繕本）「切勿逕送上級法院」。
                                      書記官  鄭雅云
中    華    民    國    109   年    2     月    26    日
附錄：本案論罪科刑法條全文
中華民國刑法第185條之4（肇事遺棄罪）
駕駛動力交通工具肇事，致人死傷而逃逸者，處 1 年以上 7 年
以下有期徒刑。